臺灣高等法院民事判決　　　　　　　　　　　　　　九十二年度上易字第九五九號
　　上　訴　人　　百年康股份有限公司
　　法定代理人　　王永龍
　　被上訴人　　　甲○○
　　兼訴訟代理人　乙○○
右當事人間請求損害賠償事件，上訴人對於中華民國九十二年七月二十九日臺灣臺北
地方法院九十一年度訴字第四六八一號第一審判決提起上訴，本院於九十三年一月六
日言詞辯論終結，判決如下：
    主      文
上訴駁回。
第二審訴訟費用由上訴人負擔。
    事實及理由
一、上訴人主張：被上訴人乙○○於民國（下同）八十八年五月四日原受僱於上訴人
    公司，擔任分店之會場展示人員，並與該分店店長即訴外人馬啟亨共同負責該分
    店之業務及財務（包含零用金）管理事宜。被上訴人甲○○則為乙○○之職務連
    帶保證人。惟自八十九年七月起，上訴人發現該分店營業收入不正常，嗣該分店
    因虧損過多而停業，經上訴人清查帳目，發現該分店有多筆款項流向不明、貨物
    短缺、多筆零用金支出未入帳之情形。被上訴人自八十六年一月一日起，至八十
    九年十二月三十一日止，共侵占零用金新台幣（下同）六十三萬六千七百五十元
    ；另於八十九年十一月離職後，仍以上訴人名義向客戶收取應收帳款四十二萬三
    千二百四十二元，總計侵占款項為一百零四萬九千九百九十二元，爰依侵權行為
    損害賠償及職務保證之法律關係，求為命被上訴人應連帶如數賠償並加計法定遲
    延利息之判決（原審為上訴人敗訴之判決，上訴人聲明不服）。並上訴聲明：(一)
    原判決廢棄。(二)被上訴人應連帶給付上訴人一百零四萬九千九百九十二元，及自
    起訴狀繕本送達翌日起至清償日止，按年息百分之五計算之利息。
二、被上訴人則以：被上訴人乙○○與分店員工一起離職時，即將相關資料物品等交
    還上訴人，並無侵占公款之情事。而被上訴人乙○○所提供之未收款客戶名單及
    金額明細，有些是退貨，自無收款，有些則非被上訴人乙○○之客戶，至零用金
    則均用於公司，支出用途亦記載於月報表及分店總表傳票，並呈請上訴人核對，
    如有問題，何以於被上訴人乙○○任職期間均無異議，待被上訴人乙○○離職後
    始請求賠償，顯與常情有悖等語，資為抗辯。並答辯聲明：上訴駁回。
三、經查，被上訴人乙○○自八十八年五月四日起至八十九年十二月五日止，受僱於
    上訴人公司，擔任上訴人所屬分店之會場展示人員，並與訴外人馬啟亨共同負責
    該分店之業務及財務（包含零用金）管理事宜，被上訴人甲○○則為被上訴人乙
    ○○之職務連帶保證人。嗣該分店結束營業後，上訴人以被上訴人乙○○涉有業
    務侵占罪嫌，訴請偵辦，經不起訴處分確定等情，為兩造所不爭執，並有僱傭契
    約書、保證書、台灣台北地方法院檢察署九十年度偵續字第四四九號、台灣高等
    法院檢察署九十二年度上聲議字第一一五六號不起訴處分書在卷可按（見原審一
    三四三號卷一三─一四頁，四六八一號卷五七─六一頁），復據本院調閱上開侵
    占案全卷核閱屬實，堪信為真實。
四、按當事人主張有利於己之事實者，就其事實有舉證之責任，民事訴訟法第二百七
    十七條定有明文。上訴人主張被上訴人乙○○有侵吞上訴人公司零用金及貨款一
    百零四萬九千九百九十二元乙節，固據提出切結書、零用金領用明細、存摺、未
    收款明細、存證信函、已繳貨款證明、客戶聯絡資料、被上訴人提供之未收款客
    戶名單及金額明細、出貨單、上訴人公司信封封面等件為證（見原審一三四三號
    卷一五─三八頁，原審四六八一號卷一七─三四頁），惟被上訴人則否認有侵占
    情事，並以前詞置辯，查：
  (一)被上訴人乙○○固自承於八十九年十一月二十二日與訴外人馬啟亨、王每祿、鄧
    崇碧共同簽署切結書，惟該切結書係記載：「本人（即被上訴人乙○○及訴外人
    馬啟亨、王每祿、鄧崇碧等人）並承諾於八十九年十二月二日以前，把公司所有
    應收帳款、進貨商品（產品）存貨明細表以及退貨明細表交接清楚，以表本人對
    公司有誠意負責，如仍有未完成交接事宜發生，願賠償扣薪及負一切責任」，有
    切結書一份在卷可稽（見原審一三四三號卷一五頁），依此記載僅能證明被上訴
    人於離職時，未辦妥交接事宜，被上訴人並未承認有侵占款項，自難僅憑承諾書
    之記載，遽認被上訴人有侵占一百零四萬九千九百九十二元之情事。
  (二)上訴人主張：自八十六年一月起至八十九年十一月止，共交付被上訴人乙○○零
    用金六十三萬六千七百五十元，然乙○○就零用金之使用交代不清，予以侵占入
    已，並提出存摺、零用金明細為證（見原審一三四三號卷一六─三六頁）。然查
    ，被上訴人乙○○係自八十八年五月四日起至八十九年十二月五日止，任職於被
    上訴人公司，為上訴人所不爭執（見本院卷三二頁），則乙○○到職前，上訴人
    公司之零用金，顯非乙○○所得使用支配，自無予以侵占之可能，且被上訴人又
    未舉證證明乙○○於八十八年五月四日到職時，其曾將之前未使用之零用金交付
    乙○○，並遭乙○○予以侵占之情事，故自八十六年一月起至八十八年四月止，
    上訴人公司之零用金縱有短少，亦無從責令被上訴人乙○○負責。再者，上訴人
    於各賣場之營業流程為每日由賣場人員製作日報表回報公司，交上訴人之法定代
    理人王永龍過目，為王永龍所不爭執（見本院卷六九、七○頁），並據王永龍於
    被上訴人乙○○被訴侵占案件中自承：「（從八十六年起，賣場零用金的支出和
    領用是誰在核對？）是鄧崇碧和馬啟亨在核對，他們核對後把報表定期給我過目
    」等語在卷（見台灣台北地方法院檢察署九十年偵續字第四四九號卷二五九頁反
    面），復據訴外人馬啟亨、王每祿、鄧崇碧亦分別於被上訴人乙○○被訴侵占案
    件偵查中證述屬實（見同上偵續字四四九號卷二六六頁、二七二頁反面、二七三
    、二八三頁），足認上訴人及其法定代理人王永龍就各賣場之財務管理等實際經
    營狀況應屬熟悉，且為賣場經營、銷售之決策者。被上訴人乙○○任職上訴人公
    司約一年半，若於此期間內，分店內之零用金悉數遭被上訴人乙○○侵吞，則該
    分店何能繼續維持運作。況且，上訴人法定代理人王永龍既自承會定期核對帳目
    報表，衡情斷無任令分店之零用金長期遭侵吞均渾然不知，迄員工欲離職時始表
    示疑義之理。此外，上訴人又未能舉證證明被上訴人乙○○侵占之確切時間、數
    額，即將上訴人歷年所撥付之零用金六十三萬六千七百五十元，全數泛指為被上
    訴人乙○○所侵占，尚難遽信屬實。
  (三)上訴人另主張：被上訴人乙○○於離職後仍向客戶徐傳妹、林秀月等人收款並侵
    占入己，總數達四十二萬三千二百四十二元，並提出徐傳妹、林秀月已繳貨款證
    明二份為證（見原審四六八一號卷二五、二六頁）。惟查，徐傳妹部分之證明書
    係記載「本人於民國八十九年五月向百年康股份有限公司（即上訴人）賣場臨沂
    所購買蔘氣元等產品，貨款皆已繳交給乙○○君無誤，．．共交新台幣一千八百
    元（九十年一月左右繳交），尚欠新台幣一千元，公司予以折讓結清」，惟該證
    明書非徐傳妹所書寫，業據徐傳妹於上開侵占案件偵查中證述在卷（見同上偵續
    字四四九號卷二八二頁反面），且與訴外人徐傳妹於上開侵占案件偵查中證稱：
    伊已七十五歲，不識字，記憶力不好，已忘記交付款項之時間、日期，交付予何
    人亦不記得等語（偵續字四四九號卷二八一頁反面、二八二頁反面以下）不符，
    則該證明書自不得為被上訴人乙○○侵占徐傳妹貨款之證明。至林秀月證明書部
    分，被上訴人乙○○否認其為真正，且依該證明書所載「本人於民國九十年六月
    向百年康股份有限公司賣場興隆店所購買健康產品等產品，貨款已繳交乙○○君
    無誤，．．共計新台幣二千五百元正」，購買日期係九十年六月間，已在被上訴
    人乙○○離職後半年餘，被上訴人乙○○應不知林秀月有積欠上訴人健康產品貨
    款二千五百元未付之事，亦無前往收取之理。至上訴人雖另提出八十九年八月十
    七日購買人林秀月之出貨單及會員卡（見本院卷一○四、一○六頁），以證明林
    秀月購買之日期係八十九年八月十七日，非證明書上所載之九十年六月，但為被
    上訴人乙○○所否認，上訴人又無法舉證證明該出貨單及會員卡上所載者與證書
    上所記載者為同一筆交易，空言主張，自不足採。至於上訴人所提出未收款明細
    、未收款客戶名單及金額明細、出貨單、上訴人公司信封封面等件，上訴人既自
    承該等款項係未收款，復未舉證證明被上訴人乙○○確有收受該等貨款，並予以
    侵占，尚不能僅以客戶資料聯絡無著，遽指被上訴人乙○○有擅自向該等客戶收
    受貨款後侵占入己之行為。
  (四)被上訴人乙○○被訴侵占犯行部分，業經檢察官為不起訴處分確定，亦據本院調
    閱台灣台北地方法院檢察署九十年度偵續字第四四九號侵占案全卷屬實在案。從
    而，上訴人請求被上訴人乙○○賠償損害一百零四萬九千九百九十二元本息，即
    屬無據，不應准許。被上訴人甲○○雖為被上訴人乙○○之職務保證人，惟被上
    訴人乙○○既無庸對上訴人負損害賠償之責，被上訴人甲○○自無保證責任之可
    言。
五、綜上所述，上訴人本於侵權行為損害賠償及職務保證之法律關係，請求被上訴人
    應連帶給付上訴人一百零四萬九千九百九十二元，及自起訴狀繕本送達翌日起，
    至清償日止，按年息百分之五計算之利息，為無理由，不應准許。其假執行之聲
    請亦失所附麗，應併予駁回。原審為上訴人敗訴之判決，及駁回其假執行之聲請
    ，並無不合。上訴意旨指摘原判決不當，求予廢棄改判，為無理由，應予駁回。
六、兩造其餘攻擊防禦方法與判決結果無涉，爰無一一論述之必要，併此敘明。
七、據上論結，本件上訴為無理由，依民事訴訟法第四百四十九條第一項、第七十八
    條，判決如主文。
中　　　華　　　民　　　國　　九十三　　年　　　一　　　月　　 二十 　　日
                                民事第五庭
                                  審判長法  官  張　劍　男
                                        法  官  李　行　一
                                        法  官  蔡  芳  齡
正本係照原本作成。
不得上訴。
中　　　華　　　民　　　國　　九十三　　年　　　一　　　月　　 二十 　　日
　　　　　　　　　　　　　　　　　　　　書記官　蔡　錦　輝
